臺灣高等法院刑事判決　　　　　　　 100年度上易字第2168號
上　訴　人
即　被　告　陳蓮鳳
上列上訴人因竊盜案件，不服臺灣桃園地方法院100 年度易字第
694 號，中華民國100 年8 月19日第一審判決（起訴案號：臺灣
桃園地方法院檢察署100 年度偵字第503 號），提起上訴，本院
判決如下：
    主  文
原判決撤銷。
陳蓮鳳無罪。
    理  由
一、公訴意旨略以：被告陳蓮鳳意圖為自己不法之所有，於民國
    99年11月3 日晚上8 時41分許，在桃園縣桃園市○○○街60
    號宜鑫便利商店櫃檯內，利用負責人沈宜茜記載資料視線死
    角時，彎腰竊取櫃檯下方以橡皮筋綑綁之千元鈔22張及5 百
    元鈔1 張，共計竊得新台幣（下同）22,500元。嗣經沈宜茜
    發覺現金短少調閱店內監視器察看，始得知上情，因認被告
    陳蓮鳳涉犯刑法第320 條第1 項之竊盜罪嫌。
二、按犯罪事實應依證據認定之，無證據不得認定犯罪事實；不
    能證明被告犯罪者，應諭知無罪之判決；刑事訴訟法第154
    條第2 項、第301 條第1 項分別定有明文。是事實之認定，
    應憑證據，如未能發現相當證據，或證據不足以證明，自不
    能以推測或擬制之方法，為裁判基礎；此所謂證據，係指足
    以證明被告確有犯罪行為之積極證據而言，該項證據須適於
    為被告犯罪之證明者，始得採為斷罪之資料。苟積極證據不
    足為不利於被告事實之認定時，即應為有利於被告之認定，
    更不必有何有利之證據，有最高法院30年度上字第816 號、
    40年度臺上字第86號及69年度臺上字第4913號判例意旨足資
    參照。再者，告訴人之告訴，係以使被告受刑事追訴為目的
    ，其指訴是否與事實相符，仍應調查其他證據，以資審認，
    必被害人所述被害情形，無瑕疵可擊，且就其他方面調查，
    又與事實相符，始足據為有罪判決之基礎，亦有最高法院81
    年度臺上字第3539號判決要旨可憑。
三、公訴人認被告陳蓮鳳涉有上開竊盜犯行，無非係以告訴人沈
    宜茜之指訴、現場監視器錄影光碟、由光碟所翻拍之照片及
    公訴人勘驗光碟之筆錄等為論據。訊據被告堅詞否認有何公
    訴人所指竊盜犯行，辯稱：被告彎腰下去拿的是簽單，99年
    11月3 日晚上8 時41分許，被告有進去宜鑫便利商店的櫃檯
    內，被告進入櫃檯是要跟告訴人沈宜茜聊天、簽牌，被告知
    道告訴人把簽單放在櫃檯右下方的格子內，被告有跟告訴人
    說要拿簽單，當時告訴人在忙，就叫被告自己拿，告訴人家
    有在簽六合彩，又有打牌，被告在警局時是為了維護告訴人
    ，才沒說出當時是拿簽單，因為被告跟告訴人情同姊妹，告
    訴人告被告竊盜，被告非常不服等語。
四、經查：
（一）訊據被告坦承其有於99年11月3 日晚上8 時41分許，至告
      訴人所經營之上開宜鑫便利商店櫃檯內，彎腰自櫃檯下方
      拿取一物後，放入自己之隨身小皮包內之事實，而此經過
      情形，復有現場監視器錄影光碟及翻拍之照片5 紙可資為
      憑，此部分之事實，堪以認定。
（二）而告訴人沈宜茜雖指稱被告所取之物就是現金22,500元，
      並迭於警詢時指稱：99年11月5 日作總結算時，發現現金
      短少22,500元，經調閱監視器後發現是陳蓮鳳於99年11月
      3 日晚上8 時41分許，自我的櫃檯內拿取東西，陳蓮鳳趁
      我在結帳未注意時，空手伸往櫃檯下方並取出一捆東西，
      接著便急忙將該物品放入她的包包內，陳蓮鳳取走東西當
      天，我已經將帳目結清，所以沒發現，直到11月5 日晚上
      8 時許作總結帳時才發現金錢有短少，監視器可以看出只
      有陳蓮鳳有自我櫃檯內取出東西的動作，可是因為攝影機
      解析度的關係，無法看出她拿走什麼物品等語（見偵查卷
      第7 頁）；於檢察官訊問時稱：監視器畫面在41分12秒前
      後，陳蓮鳳先拿錢給我，並且利用我寫單子的時候，右手
      伸入我放現金的平台，之後她非常熟練把那一疊錢放入她
      的皮包內等語（見偵查卷第25頁）；於原審審理時具結證
      稱：與被告認識，被告曾經跟我購買東西，也有跟我在宜
      鑫便利商店內打麻將、簽六合彩，99年11 月3日晚上，被
      告先在店內後面休息室打麻將，我在櫃檯顧店，在結算當
      天的帳，還沒有結完，被告跟我說她有算到號碼想要簽牌
      ，問我要不要一起簽，我回說很忙，晚一點再簽，被告堅
      持當下就要簽，我只好從櫃檯放錢的旁邊拿出小冊子出來
      ，開始低頭寫被告唸給我簽的號碼，當時被告在我旁邊，
      而且很靠近我，因為我很認真寫，所以沒有注意到被告的
      動作，失竊的錢是放在櫃檯下方第2 格平台上，上面沒有
      玻璃，用肉眼就看得到，我沒有用任何包裝，只是把錢對
      折後，用橡皮筋綁好，我所說的總結帳是結簽賭六合彩的
      帳，被告跟我簽牌時，有時會將要簽的號碼寫在紙張上，
      有時只用口說，我寫完後，會將紙張丟在櫃檯下面的回收
      箱，被告當天的動作，不可能是要將紙張取回，如果是這
      樣，被告跟我說就好，不需要她自己去拿，11月3 日當晚
      ，我沒有目擊被告拿錢等語（見原審易字卷第13至16頁）
      。然由告訴人上開所述可知，告訴人確實有在宜鑫便利商
      店內經營六合彩簽賭、及提供場地打麻將，而99年11月3
      日晚上8 時41分許，被告進入上開商店櫃檯內之目的，是
      要向告訴人簽賭六合彩等情，此亦與被告上開在櫃檯內簽
      牌之辯解相符。
（三）是本件要審究者為被告在櫃檯內簽牌時，伸手自櫃檯下方
      取走之物，究竟是不是告訴人所指訴之現金22,500元？查
      依據告訴人上開所述，告訴人當時與被告雖相當靠近，但
      是並未目擊被告取走現金；而告訴人所提供之監視器畫面
      雖有拍攝到被告伸手取物之行為，但是對於被告當時所取
      之物為何？即該物是否為告訴人所指之現金，告訴人於警
      詢時亦稱由於解析度的關係，無法看出被告拿走的是什麼
      東西；再觀之由監視器翻拍的照片5 紙（見偵查卷第12至
      14頁），著實難清楚辨識出被告手中拿取的就是告訴人所
      指之現金。而經本院依職權囑託內政部警政署刑事警察局
      就監視器畫面中之被告手部影像定格放大、甚至放大強化
      後，仍然難以看出被告當時所拿究竟是何物，此有該局10
      0 年11月18日刑鑑字第1000151111號函及所附之照片6 紙
      （見本院卷第36、37頁）在卷可按。再查，告訴人所指失
      竊之現金22,500元，係紙鈔且對折後以橡皮筋綁成一捆乙
      情，除據告訴人指訴在卷外，並經告訴人當庭提出以相同
      方式收執之22,500元紙鈔一捆勘驗在卷（見本院卷第25頁
      下方照片）。可知，告訴人所失竊之22,500元紙鈔一捆，
      是呈四方形狀，最外面是千元紙鈔（藍色），故如果被告
      當時所拿者為一捆現鈔，則由監視器畫面或自監視器翻拍
      之相片中所顯示被告取物之手勢、拿取之物的顏色，應該
      可以判斷出被告所拿者是否為22,500元紙鈔一捆。但是本
      案無論是由自監視器翻拍之照片、或由上開經刑事警察局
      定格放大、放大強化後之照片觀之，不僅從被告拿物之手
      勢上，難以看出被告所拿者就是告訴人所指之22,500元紙
      鈔一捆，且被告所持之物之顏色亦不似千元紙鈔之顏色（
      按：由相片可明顯看出周遭之桌面為黃色及桌上百元紙鈔
      之顏色）。故此，本院認依據上開事證，既然無法證明被
      告所拿取者為告訴人所指22,500元紙鈔一捆，自難僅憑告
      訴人之指訴，或逕以臆測之方式認定被告所為伸手自櫃檯
      下方拿取一物之動作，即為竊盜上開22,500元之行為。況
      被告進入櫃檯之目的既係向告訴人簽六合彩，則被告辯稱
      是拿取簽單，衡情亦不無可能，所辯並非不可採信。
五、綜上所述，本件檢察官所舉事證，尚不足以使本院排除合理
    性之懷疑，以形成被告犯有如公訴意旨所指竊盜罪嫌之確切
    心證，本院復查無其他積極證據，足資證明被告有該竊盜犯
    行，衡以上開刑事訴訟法規定及最高法院判例所闡證據法則
    ，自應為被告無罪之諭知。原審不察，遽以對被告論罪科刑
    ，容有違誤。被告上訴指摘原判決不當，為有理由，應由本
    院將原判決撤銷，並諭知被告無罪之判決，以昭審慎。
據上論斷，應依刑事訴訟法第369條第1項前段、第364條、第301
條第1項，判決如主文。
本案經檢察官越方如到庭執行職務。
中    華    民    國   100    年    12    月    28    日
                  刑事第十八庭審判長法  官  吳鴻章
                                    法  官  汪梅芬
                                    法  官  魏瑞紅
以上正本證明與原本無異。
不得上訴。
                                    書記官  莊佳鈴
中    華    民    國   100    年    12    月    28    日